臺灣桃園地方法院刑事裁定　　　　　　　　　　　　　九十一年度聲判字第二七號
　　聲　請　人
　　即告訴人　　乙○○○股份有限公司　設桃園縣桃園市○○路十六號二樓
　　代　表　人　黃延齡
　　代　理　人　徐東昇律師
　　被　　　告　甲○○
右列聲請人因被告業務侵占等案件，不服臺灣高等法院檢察署檢察長中華民國九十一
年八月二十三日，九十一年度上聲議字第一五八七號駁回聲請再議之處分（原不起訴
處分案號：臺灣桃園地方法院檢察署九十年度偵字第八九八八號），聲請交付審判，
本院裁定如左：
    主  文
聲請駁回。
    理  由
一、按告訴人不服上級法院檢察署檢察長或檢察總長認再議為無理由而駁回之處分者
    ，得於接受處分書後十日內委任律師提出理由狀，向該管第一審法院聲請交付審
    判。法院認為交付審判之聲請不合法或無理由者，應駁回之。刑事訴訟法第二百
    五十八條之一、第二百五十八條之三第二項前段，分別定有明文。
二、聲請人原告訴意旨略以：被告甲○○於民國八十六年九月擔任告訴人乙○○○股
    份有限公司之董事及總經理期間，明知告訴人曾以每月租金新臺幣（下同）四十
    五萬元，向國總建設開發事業股份有限公司（下稱國總公司）承租桃園縣桃園市
    ○○路一六號二、三樓之樓層，作為開設電腦賣場之用，租賃期間自八十六年一
    月一日起至九十年十二月三十一日止，詎意圖為自己不法之所有，利用職務之便
    ，以每月不低於四十五萬元之價格，將前開賣場轉租亞聞科技股份有限公司（下
    稱亞聞公司）後，逕將租金中飽私囊，侵占金額高達二千餘萬元，造成告訴人會
    計帳冊無租金之記載，且無法支付國總公司租金，致生損害於告訴人之利益，因
    認因認被告涉犯業務侵占、背信等罪嫌云云。
三、臺灣桃園地方法院檢察署檢察官依據偵查結果，而為不起訴處分之理由：
（一）本件告訴意旨認被告涉有業務侵占及背信之犯行，無非係以告訴人八十七年、
      八十八年營利事業所得稅結算申報書內之「租賃收入」欄位記載為零為主要論
      據，並提出上開年度之營利事業所得稅結算申報書佐證，然因「自有空餘攤位
      之出租業務」為告訴人登記之營業項目，有告訴人設立登記申請書在卷可稽，
      是出租攤位之所得於告訴人會計科目應屬營業淨利之「營業收入」並非非營業
      收益之「租金收入」，而依告訴人八十八、八十九年度營利事業所得稅結算申
      報書所示，出租營業所得自營業收入總額計算出來後，各為二百七十九萬七千
      六百十九元、三百七十五萬元，此有各該年度之營利事業所得稅結算申報書二
      份及各期租金收入後所開具之統一發票附卷可認，是告訴人單憑營利事業所得
      稅結算申報書內之「租賃收入」欄位記載為零，即逕認被告涉有告訴意旨所認
      之犯行，顯有誤會。
（二）又經傳喚告訴人股東謝玉俞、賴騰照、易玉珍及聯開企業有限公司（下稱聯開
      公司）會計孔麗萍、鄭雄泰到庭作證後，證人謝玉俞證稱：被告係在伊後擔任
      總經理，伊離開時告訴人財務困頓，無法支付國總公司租金，然因國總公司亦
      係告訴人之隱名股東，當初告訴人設立時國總公司未實際出資卻已拿走好幾百
      萬押金，而國總公司之負責人劉臺安明知此事，竟仍發函催討，故伊未予理會
      ，被告接手後有告知全部攤位轉租亞聞公司之事，伊相信被告所為全為拯救告
      訴人，否則不會出面接手等語；證人賴騰照證陳：被告接手時告訴人資力困難
      ，被告有向伊提到要將全部攤位租予亞聞公司以增加收入，其係扮演救火隊之
      角色等語；證人易玉珍證稱：被告接手時告訴人虧損連連，其為增加營收，方
      將全數攤位收回後轉租亞聞公司，而與亞聞公司正式簽約後，亞聞公司即簽發
      十五紙遠期支票，被告收悉後為迅速退還小攤位承租廠商款項及償還其餘欠款
      ，乃以票據貼現之方式變現應急，每分每毫皆完整記載於轉帳傳票及會計資料
      ，且伊係研發企業有限公司（下稱研發公司）之會計，被告有持亞聞公司所簽
      發八十八年五月十五日及八十八年八月十五日屆期、面額各七十五萬元之支票
      向研發公司貼現等語，並提出研發公司存摺明細影本為證；證人孔麗萍證述：
      被告有持亞聞公司所簽發八十七年十一月十五日及八十八年二月十五日屆期、
      面額各四十七萬五千元及七十五萬元之支票向聯開公司貼現等語，並提出聯開
      公司存摺明細影本為佐；證人鄭雄泰證陳：被告有持亞聞公司所簽發八十八年
      十一月十五日、八十九年二月十五日、八十九年五月十五日、八十九年十一月
      十五日、九十年二月十五日、九十年五月十五日、九十年八月十五日及九十年
      十一月十五日屆期、面額各七十五萬元之支票向伊貼現，並提及係為用於公司
      業務等語，並提出伊個人存摺明細影本為憑。互核被告之辯詞與證人之證詞，
      適相一致，並無歧異。
（三）況被告於偵查中亦製表及提出相關事證清楚交代每筆租金流向，有租金收入流
      向明細表、存摺影本、轉帳傳票、收據及統一發票（以上均影本）附卷可稽，
      經核均與證人所言相符，反觀告訴人則僅空言臆測，未提出任何事證以實渠說
      ，又刑事被告依法不負自證無罪之義務，故在別無積極證據之情形下，實難單
      憑告訴人片面之指訴，遽為不利被告犯罪事實之認定。從而，被告上開所辯，
      衡情度理，顯較告訴人之指訴可採。此外復查無其他積極證據，足認被告涉有
      上開犯罪，因認被告罪嫌不足，依刑事訴訟法第二百五十二條第十款處分不起
      訴。聲請人不服，聲請再議，經臺灣高等法院檢察署檢察長審核結果，認為仍
      乏積極證據足可證明被告犯罪，處分駁回再議。
四、聲請人聲請交付審判，無非係以：
（一）被告自亞聞公司收取之租金支票總計有九百八十二萬五千元，但僅有二十五萬
      元、十萬元二張支票存入公司帳戶，其餘支票雖陸續向他人貼現，但貼現金額
      均未存入公司帳戶，其僅在附表中雖載明所收租金均用以公司支出，但僅提出
      轉帳傳票證明租金流向，未見相關單據憑證，原不起訴處分書及駁回再議處分
      書均置此不論。
（二）又被告以租金支付廠商貨款向廠商進貨部分，其貨品經銷後現金去向及存貨明
      細，亦未見檢察官詳加勾稽查證。
五、按民國九十一年一月十七日三讀通過，同年二月八日公佈之刑事訴訟法第二百五
    十八條之一係參考德國刑事訴訟法第一百七十二條第二項之規定及日本刑事訴訟
    法第二百六十二條準起訴之規定，增訂「聲請法院交付審判制度」，告訴人於不
    服上級檢察署之駁回處分者，得向法院聲請交付審判；其目的係為對於檢察官起
    訴裁量之制衡，除貫徹檢察機關內部檢察一體之原則所含有之內部監督機制外，
    另宜有檢察機關以外之監督機制，由法院保有最終審查權而介入審查，以提供告
    訴人多一層救濟途徑（刑事訴訟法第二百五十八條之一立法理由參照）以促使檢
    察官對於不起訴處分為最慎重之篩選，審慎運用其不起訴裁量權。從而，本條之
    適用一方面係強制告訴人先循檢察機關內部之監督機制救濟無效果後，始由法院
    為之，另方面亦促使檢察機關內部省視其不起訴處分是否妥當，法院有最終審查
    權。故交付審判之制度雖賦予法院於告訴人交付審判之聲請裁定准否前，可依同
    法第二百五十八條之三第三項規定為「必要之調查」，然法院於審查交付審判之
    聲請有無理由時，應以審酌告訴人所指摘不利被告之事證，未經檢察機關詳為調
    查或斟酌，或不起訴處分書所載理由違背經驗法則、論理法則及證據法則為限，
    否則，不宜率予交付審判，方符本條係為制衡檢察官起訴裁量權之立法意旨。
六、本件聲請意旨以上開情由，認前揭不起訴處分理由及駁回再議之處分理由均有違
    誤，惟查：
（一）原處分之檢察官經傳喚告訴人股東謝玉俞、賴騰照、易玉珍及聯開公司會計孔
      麗萍、鄭雄泰到庭作證後，就被告接任之時告訴人確實陷於財務困頓，無法支
      付國總公司租金，被告所為全為拯救告訴人，否則不會出面接手；又被告為增
      加營收，方將全數攤位收回後轉租亞聞公司，而與亞聞公司正式簽約後，亞聞
      公司即簽發十五紙遠期支票，被告收悉後為迅速退還小攤位承租廠商款項及償
      還其餘欠款，乃以票據貼現之方式變現應急，每分每毫皆完整記載於轉帳傳票
      及會計資料；且被告有持亞聞公司所簽發八十八年五月十五日及八十八年八月
      十五日屆期、面額各七十五萬元之支票向研發公司貼現，並持亞聞公司所簽發
      八十七年十一月十五日及八十八年二月十五日屆期、面額各四十七萬五千元及
      七十五萬元之支票向聯開公司貼現，亦有持亞聞公司所簽發八十八年十一月十
      五日、八十九年二月十五日、八十九年五月十五日、八十九年十一月十五日、
      九十年二月十五日、九十年五月十五日、九十年八月十五日及九十年十一月十
      五日屆期、面額各七十五萬元之支票向證人鄭雄泰貼現等情，已詳加斟酌，並
      載明於上開不起訴處分書中。
（二）而本件聲請人向本院聲請交付審判之理由核與其聲請再議之理由完全相同，而
      經台灣高等法院檢察署以：聲請人一再以被告未完全提出廠商統一發票以資說
      明資金流向，但查會計法上並無限定每筆交易、資金往來均以統一發票為唯一
      原始憑證，事實上在交易上往往係以收據為憑證，且為法所許，聲請人之爭執
      恐有誤會。至於被告為聲請人公司貼現之資金流向部分，已經會計證明其流向
      均甚明確並已記載於相關帳冊，又聲請人於本次再議中另舉所謂借款用途部分
      ，查證人易玉珍已證稱被告之票貼借款，每分每毫皆完整記載於轉帳傳票及會
      計資料，堪信已有說明，聲請人未具體指出何筆借款使用如何不法，何能無的
      攻擊？以認被告有何侵占、背信罪嫌。至於聲請人所稱被告未說明其銷貨收入
      流向一節，經查聲請人原指控被告侵占租金收入，自難期被告就銷貨收入部分
      作無謂的防衛，亦不能因此認為原承辦檢察官未盡調查能事。綜上各節原承辦
      檢察官依其調查之證據資料為不起訴處分，於法並無違背，而認本件聲請人再
      議為無理由。經核上開論述並無違背經驗法則、論理法則，亦無何重要證據未
      予調查之違背法令之處，自難執此指摘原處分書有何不當。
（三）本院按認定犯罪事實應依證據，無證據不得推定其犯罪事實，刑事訴訟法第一
      百五十四條定有明文。又事實之認定應憑證據，如未能發現相當之證據，或證
      據不足以證明，自不能以推測或擬制之詞為判斷資料。又縱使被告否認犯罪之
      抗辯不可採，仍非有積極證據足以證明其犯罪行為，不能遽為有罪之認定。最
      高法院四十年台上字第八六號、三十年上字第一八三一號判例著有明文。本案
      告訴人自始至終並未明確指出被告有何具體犯罪事實，徒然要求被告應舉證證
      明其並無犯罪之消極事實，核諸前開說明，顯然有所誤會。且聲請人再執聲請
      再議之相同理由，聲請本院交付審判，亦顯然誤認交付審判之意義，附此敘明
      。
七、綜上所述，原不起訴處分及再議處分認被告等犯罪嫌疑不足，於法尚無違誤。聲
    請意旨仍執前詞，對於原處分漫加指摘求予審判，非有理由，應予駁回。
八、依刑事訴訟法第二百五十八條之三第二項前段，裁定如主文。
中      華      民      國    九十一    年      十      月     十八     日
                              臺灣桃園地方法院刑事第一庭
                                  審判長法  官  吳爭奇
                                        法  官  胡芷瑜
                                        法  官  陳永來
右正本證明與原本無異。
不得抗告。
                                        書記官  洪明媚
中        華        民        國   九十一   年   十   月    二十八    日
